臺灣臺北地方法院刑事判決　　　九十五年度訴字第一九七三號
公　訴　人　臺灣臺北地方法院檢察署檢察官
被　　　告　乙○原名乙○）.
上列被告因偽造文書案件，經檢察官提起公訴（九十五年度偵字
第四二八四號），嗣被告於準備程序中就被訴事實為有罪之陳述
，經告以簡式審判之旨，並聽取當事人之意見後，經本院合議庭
裁定以簡式審判程序審理，判決如下：
    主  文
乙○連續行使偽造私文書，足以生損害於他人，處有期徒刑肆月
，如易科罰金，以銀元佰元即新臺幣玖佰元折算壹日，減為有
期徒刑貳月，如易科罰金，以銀元佰元即新臺幣玖佰元折算壹
日，緩刑貳年，如附表所示偽造之署押共貳拾枚均沒收之。
    事  實
一、乙○（原名乙○，於民國九十六年二月八日改名）與甲○
    ○（原名尹聖芬，於九十四年三月二日改名）原係室友，同
    住於臺北市○○區○○路二段三六六巷三十七號二樓，九十
    二年九月間，乙○在上址，代其室友甲○○領取花旗銀行所
    寄發卡號0000000000000000號之信用卡一
    張，詎其因失業經濟拮据，竟萌生意圖為自己不法所有之犯
    意，易持有為所有，將該信用卡予以侵占入己，並以電話完
    成開卡手續及申請預借現金密碼，旋即基於意圖為自己不法
    之所有及偽造私文書並持以行使之概括犯意，先於同年九月
    間，以電話向花旗銀行承辦人員謊稱其為真正持卡人甲○○
    ，向花旗銀行申請新卡靈利金貸款，致使花旗銀行承辦人員
    陷於錯誤，誤以為其係信用卡領用人甲○○而允予貸款，並
    於同年月二十日，將貸款新臺幣（下同）七萬五千元匯入其
    所指定之國泰世華銀行中正分行帳號0000000000
    00號帳戶，繼於同年十月間在上址住處，在該信用卡背面
    持卡人簽名欄偽造Yin Sang Fen（尹聖芬）之簽名，表示其
    為信用卡之真正持卡人甲○○，於該信用卡有效期間內有權
    使用該卡之辨識及證明之意，而偽造該私文書，足以生損害
    於甲○○及花旗銀行對於信用卡管理之正確性，再於附表編
    號二、三、六、十六、二十三所示之時間、地點，持該信用
    卡至花旗銀行所設置之自動付款設備，連續插入該信用卡，
    並鍵入預借現金密碼，使該等自動付款設備辨識系統陷於錯
    誤，誤認其係有正當權源持卡人，以該不正方法由自動付款
    設備取得現金共計五萬六千元，復於附表編號四、五、七至
    十五、十七至二十二、二十四、二十五所示之時間、地點，
    持該信用卡簽帳消費，使各該特約商店誤以為其係甲○○，
    而允其簽帳刷卡結帳，並由其在簽帳單商店存根聯之持卡人
    簽名欄偽造Yin Sang Fen之簽名（偽造之署押詳如附表編號
    四、五、七至十五、十七至二十二、二十四、二十五所示）
    ，而偽造不實之簽帳單私文書，再持之交予各該特約商店店
    員而行使之，由不知情之店員收執，以表示甲○○同意依據
    信用卡持卡人合約條件，按簽帳單之金額付款，足以生損害
    於甲○○、各該特約商店及花旗銀行對於信用卡管理之正確
    性，致使各該特約商店店員均陷於錯誤，誤以為其係信用卡
    領用人甲○○，允予簽帳消費而交付其所購之財物，而以此
    方式詐得二萬四千六百三十八元之財物，嗣甲○○於九十四
    年五月接獲該信用卡之帳單，始悉上情。
二、案經臺北市政府警察局中山分局報請臺灣臺北地方法院檢察
    署檢察官偵查起訴。嗣經本院合議庭裁定以簡式審判程序審
    理。
    理  由
一、上揭犯罪事實，業經被告乙○坦承不諱（見本院卷第一○九
    頁、第一一七頁），核與告訴人甲○○指訴其所申辦之花旗
    銀行信用卡遭被告侵占及盜用之情節相符（見臺灣臺北地方
    法院檢察署九十五年度核退字第三七六號偵查卷第八頁至第
    十頁、九十五年度偵字第四二八四號偵查卷第三十三頁），
    並有花旗銀行臺北分行九十五年四月十九日（九十五）政查
    字第九一九七號函暨檢附之前開信用卡消費明細、花旗銀行
    臺北分行九十六年二月九日（九十六）政查字第一一九一五
    號函暨檢附之上開信用卡申請書及預借現金地點資料、本院
    公務電話紀錄在卷可稽（見同上第三七六號偵查卷第八頁至
    第二十七頁、本院卷第十九頁至第二十四頁、第一一九頁）
    ，足見被告任意性自白與事實相符。本案事證明確，被告侵
    占、行使偽造私文書、詐欺取財、利用自動付款設備詐欺取
    財犯行，均堪認定，應予依法論科。
二、論罪科刑：
  (一)被告行為後，刑法部分條文業於九十四年一月七日修正，同
    年二月二日公布，並於九十五年七月一日施行，修正後即現
    行刑法第二條第一項規定：「行為後法律有變更者，適用行
    為時之法律，但行為後之法律有利於行為人者，適用最有利
    於行為人之法律。」上開規定乃與刑法第一條罪刑法定主義
    契合，而貫徹法律禁止溯及既往原則，係規範行為後法律變
    更所生新舊法律比較適用之準據法，是刑法第二條本身雖經
    修正，但刑法第二條既屬適用法律之準據法，本身尚無比較
    新舊法之問題，應一律適用裁判時即修正後刑法第二條規定
    以決定適用之刑罰法律，合先敘明。而有關新舊法之比較，
    應就罪刑有關之共犯、連續犯、牽連犯加重等暨其他法定加
    減原因（如身分加減）與加減例等一切情形，綜其全部罪刑
    之結果而為比較（最高法院九十五年第八次刑事庭會議決議
    參照）。經查：
    1.刑法第五十五條、第五十六條關於牽連犯及連續犯之規定
      ，於修正後業已刪除，本案被告侵占及多次行使偽造私文
      書、詐欺取財、利用自動付款設備詐欺取財之行為，於修
      正前應分依牽連犯及連續犯之規定論以一罪，依新法則應
      予分論併罰，經比較新舊法結果，認適用新法對被告並無
      較為有利。
    2.刑法第三百三十五條第一項侵占罪及刑法第三百三十九條
      第一項詐欺取財罪，法定刑均為五年以下有期徒刑、拘役
      或科或併科一千元以下罰金；刑法第三百三十九條之二第
      一項利用自動付款設備詐欺取財罪，法定刑為三年以下有
      期徒刑、拘役或一萬元以下罰金。而修正後刑法施行法增
      訂第一條之一規定：「中華民國九十四年一月七日刑法修
      正施行後，刑法分則編所定罰金之貨幣單位為新臺幣。九
      十四年一月七日刑法修正時，刑法分則編未修正之條文定
      有罰金者，自九十四年一月七日刑法修正施行後，就其所
      定數額提高為三十倍。但七十二年六月二十六日至九十四
      年一月七日新增或修正之條文，就其所定數額提高為三倍
      。」另刑法第三十三條第五款修正為：「主刑之種類如下
      ：五、罰金：新臺幣一千元以上，以百元計算之。」是依
      修正後之法律，刑法第三百三十五條第一項侵占罪，刑法
      第三百三十九條第一項詐欺取財罪，及刑法第三百三十九
      條之二第一項利用自動付款設備詐欺取財罪，所得科處之
      罰金刑最高均為新臺幣三萬元，然依據被告行為時之刑罰
      法律，即罰金罰鍰提高標準條例第一條前段規定之提高倍
      數十倍及修正前刑法第三十三條第五款規定之罰金最低額
      銀元十元計算，上開各罪所得科處之最高罰金刑雖均與新
      法相同，然最低額均僅為新臺幣三十元。因此，比較上述
      修正前、後之刑罰法律，自以被告行為時關於科處罰金刑
      之法律較有利於被告。
    3.關於易科罰金之折算標準，除刑法第四十一條第一項有所
      修正外，罰金罰鍰提高標準條例於九十五年四月二十八日
      修正，並自同年七月一日起生效施行。修正前刑法第四十
      一條第一項前段規定：「犯最重本刑為五年以下有期徒刑
      以下之刑之罪，而受六個月以下有期徒刑或拘役之宣告，
      因身體、教育、職業、家庭之關係或其他正當事由，執行
      顯有困難者，得以一元以上三元以下折算一日，易科罰金
      。」，再依據修正前罰金罰鍰提高標準條例第二條：「依
      刑法第四十一條易科罰金或第四十二條第二項易服勞役者
      ，均就其原定數額提高為一百倍折算一日；法律所定罰金
      數額未依本條例提高倍數，或其處罰法條無罰金刑之規定
      者，亦同。」之規定，被告行為時之易科罰金折算標準，
      應以銀元一百元、二百元、三百元折算一日，經折算為新
      臺幣後，應以新臺幣三百元、六百元、九百元折算一日。
      惟九十五年七月一日施行之刑法第四十一條第一項前段規
      定修正為：「犯最重本刑為五年以下有期徒刑以下之罪，
      而受六個月以下有期徒刑或拘役之宣告者，得以新臺幣一
      千元、二千元或三千元折算一日，易科罰金。」，另新修
      正之罰金罰鍰提高標準條例則刪除原本第二條之規定。是
      以比較新舊法結果，自以舊法所定之易科罰金折算標準有
      利於被告，故應適用修正前刑法第四十一條第一項前段，
      及修正前罰金罰鍰提高標準條例第二條之規定，對被告較
      為有利。
    4.綜上各條文修正前、後之比較，自應適用被告行為時之法
      律，對被告較為有利。
  (二)查被告與告訴人係室友，平日於前址住處常相互代為處理事
    務及拿取信件，業據被告供明在卷（見本院卷第一○九頁反
    面、第一一七頁），是被告代告訴人領取花旗銀行所寄發之
    信用卡後，將之據為己有，核其所為係犯刑法第三百三十五
    條第一項侵占罪，公訴意旨認應依竊盜罪處斷，尚有未洽，
    惟兩罪具有「意圖為自己不法之所有」之主觀犯意及侵害「
    他人之物」為犯罪客體之構成要件，並有罪質上之共通性，
    具有侵害性基本社會事實同一性（最高法院八十八年度台非
    字第三五○號判決參照），爰依法變更起訴法條，且業據本
    院當庭再為告知所犯罪名（見本院卷第一一七頁反面），以
    利被告行使訴訟防禦權，附此敘明。按依信用卡使用情形，
    必於信用卡背面之簽名欄簽名後，始得持卡消費，並於簽帳
    單上簽名為證。在信用卡背面簽名欄簽名，單純自形式上觀
    察，即足以表示信用卡之簽名者於信用卡有效期限內有權使
    用該信用卡之辨識及證明，非依習慣或特約表示一定用意之
    證明，性質上係屬刑法第二百十條之私文書（最高法院九十
    一年度臺上字第五二○九號判決參照）。次按信用卡為交易
    工具之交易行為，不論特約商店所使用之簽帳單係一式三聯
    或一式二聯，持卡人在特約商店已填妥交易標的及金額等應
    記載事項上之簽帳單上簽名，即係表示持卡人承認有此交易
    行為之意思，該簽帳單之每一聯，自均屬有關權利義務證明
    之私文書，不因其用途不同而有異（最高法院八十九年度臺
    上字第五八二○號判決參照）。被告於信用卡背面持卡人簽
    名欄偽造告訴人之簽名用以簽帳消費及持之預借現金，核係
    犯刑法第二百十六條、第二百十條之行使偽造私文書罪、刑
    法第三百三十九條第一項之詐欺取財罪，及刑法第三百三十
    九條之二第一項由自動付款設備詐得他人之物罪。被告偽造
    告訴人之署押後，用以偽造信用卡卡背及簽帳單之私文書持
    以行使，其偽造署名行為係偽造私文書之部分行為，偽造私
    文書之低度行為，復為行使偽造私文書之高度行為所吸收，
    均不另論罪。被告於附表編號四、十九所示之時間、地點，
    持告訴人之花旗銀行信用卡簽帳消費三次、二次，均時間緊
    密相接、地點相同，係接續為之，各屬一罪，公訴人認係連
    續犯，容有未洽。其先後多次行使偽造私文書、詐欺取財，
    及以不正方法由自動付款設備詐取他人財物行為，時間緊接
    、方法相同，均各觸犯構成要件相同之罪名，顯皆係基於概
    括犯意反覆為之，均為連續犯，應各以一罪論，並均加重其
    刑。被告侵占告訴人之花旗銀行信用卡，目的在於持以簽帳
    消費詐取財物或由自動付款設備內詐領款項，所犯侵占罪、
    詐欺取財罪、行使偽造私文書罪、由自動付款設備詐得他人
    之物罪間，有方法結果之牽連關係，依修正前刑法第五十五
    條之規定，應從較重之行使偽造私文書罪處斷。起訴書雖未
    敘及被告於告訴人之花旗銀行信用卡背面持卡人簽名欄偽造
    告訴人簽名及詐貸新卡靈利金之犯行，惟該等部分與被告前
    開偽造私文書及詐欺取財之犯行間，有連續犯之裁判上一罪
    關係，為起訴效力所及，本院自應併予審究。爰審酌被告因
    失業經濟拮据，致罹刑章，詐得款項達十五萬五千六百三十
    八元，惟其犯罪後尚能坦承犯行，並已清償其盜用告訴人花
    旗銀行信用卡所生之債務，有被告之第一銀行活期儲蓄存款
    存摺內頁、本院公務電話紀錄附卷足憑（見本院卷第一二一
    頁至第一二三頁、第一二八頁），兼衡其品行、生活狀況、
    智識程度、犯罪所生之損害等一切情狀，量處如主文所示之
    刑，並諭知易科罰金之折算標準。又被告犯罪之時間，係在
    九十六年四月二十四日以前，復無其他不合中華民國九十六
    年罪犯減刑條例所定不得減刑之情形，應依同條例第二條第
    一項第三款之規定，減為如主文所示之刑，及諭知易科罰金
    之折算標準。末按犯罪在刑法前開修正施行前，而於施行後
    裁判，則其緩刑之宣告，應適用修正後刑法第七十四條之規
    定（最高法院九十五年第八次刑事庭會議決議參照），被告
    前未曾因故意犯罪受有期徒刑以上刑之宣告，有臺灣高等法
    院被告前案紀錄表在卷可佐（見本院卷第六頁），其因一時
    失慮，致罹刑章，犯後坦承犯行，並業與告訴人達成和解，
    告訴人並表示願意原諒被告，有本院公務電話紀錄可佐（見
    本院卷第一二七頁），被告經此偵審程序，並經科刑判決，
    應知惕勵而無再犯之虞，因認所宣告之刑以暫不執行為適當
    ，爰併諭知緩刑二年，用啟自新。如附表所示花旗銀行信用
    卡及簽帳單之商店存根聯，非被告所有，固無庸宣告沒收，
    惟該信用卡背面及簽帳單商店存根聯持卡人簽名欄內偽造之
    Yin Sang Fen之署押，應依刑法第二百十九條之規定宣告沒
    收。
據上論斷，應依刑事訴訟法第二百九十九條第一項前段、第三百
條，刑法第二條第一項前段、第二百十六條、第二百十條、第三
百三十五條第一項、第三百三十九條第一項、第三百三十九條之
二第一項、第二百十九條、第七十四條第一項第一款，修正前刑
法第五十六條、第五十五條、第四十一條第一項前段，刑法施行
法第一條之一，中華民國九十六年罪犯減刑條例第二條第一項第
三款、第七條，修正前罰金罰鍰提高標準條例第二條，現行法規
所定貨幣單位折算新臺幣條例第二條，判決如主文。
本案經檢察官戴文亮到庭執行職務
中　　華　　民　　國　九十六　年　  八    月    三    日
　　                      臺灣臺北地方法院刑事第十四庭
                              法      官  孫萍萍
以上正本證明與原本無異。
如不服本判決，應於判決送達後十日內，向本院提出上訴狀。
                              書  記  官  張汝琪
中　　華　　民　　國　九十六　年　  八    月    三    日
附錄本案論罪科刑法條全文：
刑法第二百十六條
行使第二百十條至第二百十五條之文書者，依偽造、變造文書或
登載不實事項或使登載不實事項之規定處斷。
刑法第二百十條
偽造、變造私文書，足以生損害於公眾或他人者，處五年以下有
期徒刑。
刑法第三百三十五條
意圖為自己或第三人不法之所有，而侵占自己持有他人之物者，
處五年以下有期徒刑、拘役或科或併科一千元以下罰金。
前項之未遂犯罰之。
刑法第三百三十九條
意圖為自己或第三人不法之所有，以詐術使人將本人或第三人之
物交付者，處五年以下有期徒刑、拘役或科或併科一千元以下罰
金。
以前項方法得財產上不法之利益或使第三人得之者，亦同。
前二項之未遂犯罰之。
刑法第三百三十九條之二
意圖為自己或第三人不法之所有，以不正方法由自動付款設備取
得他人之物者，處三年以下有期徒刑、拘役或一萬元以下罰金。
以前項方法得財產上不法之利益或使第三人得之者，亦同。
